最高法院刑事判決　　　　　　　　　　　　　　　九十三年度台上字第四八七八號
　　上　訴　人　乙○○
　　　　　　　　　　　　（現另案在台灣台中監獄執行中）
　　選任辯護人　張居德律師
　　上　訴　人　甲○○
右上訴人等因違反毒品危害防制條例案件，不服台灣高等法院台中分院中華民國九十
三年六月二十九日第二審判決（九十三年度上訴字第四二八號，起訴案號：台灣台中
地方法院檢察署九十二年度偵字第六四三四號、第九一九四號、第九六七八號），提
起上訴，本院判決如左：
    主  文
原判決撤銷，發回台灣高等法院台中分院。
    理  由
本件原判決認定上訴人乙○○、甲○○二人共同基於意圖營利之概括犯意，於民國九
十二年四月間某日（即其被查獲前數日），先由乙○○將第一級毒品海洛因三十餘包
，及其向汪曉萍所借用之行動電話一支交予甲○○，再由甲○○利用該支行動電話作
為聯絡工具，連續在不詳處所，以每包海洛因新台幣（下同）八百元至一千元不等之
價格，出售予綽號「鳳」、「鴻」、「丙」、「隆」、「喇」、「彥」、「方」、「
米」、「裕民」、「正」、「丁」、「州」、「三菱」、「成」、「瑞」、「豪」、
「富龍」等不詳姓名之人各一次，共計得款二萬零五十元。嗣於同年月二十九日晚上
十時二十分許，甲○○在台中縣東勢鎮○○街與第一橫街口，正欲將其販賣海洛因所
得之二萬零五十元交予乙○○時，為警當場查獲，並從甲○○身上扣得尚未賣出之海
洛因十五包、販毒記帳卡片一張、行動電話一支，及販毒所得二萬零五十元等情。因
而撤銷第一審關於甲○○部分，及乙○○販賣第一級毒品暨定應執行刑部分之判決，
改判仍論處上訴人等共同連續販賣第一級毒品罪刑，固非無見。
惟查：(一)、上訴人甲○○於九十二年四月三十日第二次警詢時供稱：「（你從何時開
始替乙○○販賣毒品海洛因？所得金額？交給何人？）從今年四月中旬至今，每天都
替唐某賣毒至今約十數天，每次販毒所得從貳萬餘元至參萬餘元不等，從我替他販毒
至今所得約貳拾餘萬元，都是每隔二天當面將販毒所得交給唐某」等語（見九十二年
度偵字第九一九四號偵查卷第二十頁）。原判決認定巫某係於「被查獲前數日」，始
為乙○○販賣海洛因，以及其販賣毒品所得僅「二萬零五十元」一節，似與巫某上開
第二次警詢時供述內容不符。雖原判決依據第一審勘驗該次警詢錄音帶結果：「第一
次警詢筆錄內容並未出現在錄音帶內，錄音帶播放時間約十一分鐘，警方詢問時部分
出於誘導，錄音帶內容與（筆錄）記載內容大致相符，惟甲○○曾供述查獲當時是要
交付安眠藥給乙○○，但警方未記載」等情。認為該次警詢筆錄係由警員書寫好後，
始以問答之方式錄音製作，並未全程連續錄音，且警方部分詢問係出於誘導之不正方
法，無法擔保巫某之陳述係出於自由意識，因而推論該警詢筆錄製作程序有瑕疵，而
無證據能力（見第一審卷第一宗第一八八頁，及原判決第四頁倒數第八行以下）。然
查第一審就該錄音帶勘驗結果，其中關於「第一次警詢筆錄內容並未出現在該錄音帶
內」、「該錄音帶播放時間十一分鐘」，暨「警方未將巫某所供查獲當時欲將安眠藥
交予乙○○部分記載於筆錄內」等情，似與判斷警方於製作第二次詢問筆錄時有無全
程錄音，以及該筆錄是否由警員先寫好後始以問答之方式錄音製作，並無絕對必然之
關聯。而上開勘驗結果雖謂「警方詢問時部分出於誘導」，但並未具體記載警方如何
誘導詢問之情形，其內容尚嫌空泛。且製作上開警詢筆錄之警員詹捷州、何榮順於第
一審均證稱：渠等於製作上述筆錄時有全程錄音，巫某之筆錄內容係基於其自由意識
陳述而製作，並未對其誘導詢問等語（見第一審卷第一宗第二二七頁、第二三○頁、
第二三一頁）。究竟實情如何？此與上述警詢筆錄可否採為證據，以及上訴人等犯罪
時間暨販毒所得多寡之認定有關，猶有進一步調查釐清之必要。乃原審對於警方製作
該次詢問筆錄之實際過程如何，並未深入根究調查明白，復未說明警員詹捷州、何榮
順前揭所述何以不能採信之理由，僅憑上述內容尚嫌空泛之勘驗結果，即推論上述警
詢筆錄製作程序有瑕庛，而無證據能力，難謂無調查未盡及理由不備之違誤。(二)、本
件起訴意旨另指乙○○於九十二年三月十六日凌晨零時三十分許，在台中縣東勢鎮○
○街黃昏市場對面，利用以物易物之方式，收受由劉昆洲強盜所得之斷裂金手鍊一條
後，出售海洛因六包予劉昆洲等情，認唐某此部分併涉有販賣第一級毒品罪嫌。原判
決雖以乙○○及證人劉昆洲均否認上情，且證人郭儀隆於偵查中亦陳稱：劉昆洲尚未
將金手鍊寄放予乙○○之前，即取出三包毒品施用，伊等係先施用毒品後，始將手鍊
寄放在乙○○處云云，認為尚不能證明唐某有此部分犯行，而不另為無罪之諭知。然
卷查證人劉昆洲於警詢時供陳：「我倆（指其與郭儀隆二人）將強盜所得財物全數拿
去向綽號『刁李』之乙○○……購買一級毒品海洛因六包……於購買後與郭某共同施
打三包，我自己留二包，一包分給郭某」等語（見九十二年度偵字第六四三四號偵查
卷(一)第十六頁）。而證人郭儀隆於警詢時亦證稱：「我與劉昆洲將強盜所得財物全數
由劉昆洲向綽號『刁李』之乙○○……購買一級毒品海洛因六包，於購買後與劉某共
同在車上施打三包，劉某留二包，我自己分到一包」等語（見同上偵查卷(二)第五十一
頁反面）。原判決對於證人劉昆洲、郭儀隆二人前揭不利於乙○○之證述何以不能採
信，並未說明其理由，遽謂不能證明唐某有上開犯行，而就此部分不另為無罪之諭知
，亦有判決理由不備之違法。又卷查劉昆洲於警詢時另陳稱：「（你所施打之海洛因
向何人以何價購買？）從今（九十二）年一月份開始都向乙○○購買，每天要施打一
千元之毒品，平均每隔二天就要向他購買一次，到現在共約向他買了數十次，約計新
台幣四、五萬元」等語（見同上偵查卷(一)第十六頁反面）。若其所述屬實，則乙○○
似另有販賣海洛因予劉某數十次之犯行。究竟劉昆洲上開陳述是否可信？若屬可信，
唐某上開犯行與起訴並經原審判決有罪部分有無裁判上一罪之關係？原審對此未一併
根究調查明白，亦嫌調查未盡。上訴意旨雖未指摘及此，然以上均係本院得依職權調
查之事項，應認原判決有撤銷發回之原因。至原判決其他不另為無罪諭知部分，因與
發回部分有審判不可分關係，應併予發回。
據上論結，應依刑事訴訟法第三百九十七條、第四百零一條，判決如主文。
中　　　華　　　民　　　國　　九十三　　年　　　九　　　月　　 十六 　　日
                              最高法院刑事第六庭
                                  審判長法官  吳　雄　銘
                                        法官  池　啟　明
                                        法官  石　木　欽
                                        法官  郭　毓　洲
                                        法官  吳　三　龍
      右正本證明與原本無異
                                              書  記  官
中　　　華　　　民　　　國　　九十三　　年　　　九　　　月　　二十一　　日
                                                                ｍ
